【裁判字號】    97,上更(一),26
【裁判日期】    970303
【裁判案由】    違反藥事法
【裁判全文】
臺灣高等法院臺南分院刑事判決      97年度上更(一)字第26號
    上  訴  人
    即  被  告  甲○○
    選任辯護人  劉興文  律師
上列上訴人因違反藥事法案件，不服臺灣嘉義地方法院九十四年
度訴字第十五號中華民國九十四年九月三十日第一審判決（起訴
案號：臺灣嘉義地方法院檢察署九十三年度核退偵字第七十四號
），提起上訴，判決後經最高法院第一次發回更審，被告於本院
行準備程序進行中，就被訴事實為有罪之陳述，經本院裁定進行
簡式審判程序後，本院判決如下：
    主      文
原判決撤銷。
甲○○連續明知為禁藥而販賣，處有期徒刑捌月，減為有期徒刑
肆月，扣案之如附表三所示之禁藥均沒收。
    事      實
一、甲○○於民國八十八年及八十九年間曾因販賣禁藥案件，經
    臺灣臺南地方法院於民國九十年五月八日判處有期徒刑一年
    ，緩刑三年確定。詎其猶不知警惕，於民國九十三年五月上
    旬某日，在高雄市堀江商場，向一不詳姓名年籍之人購買得
    如附表一所示之藥品後，明知附表一所示之藥品，均係未經
    核准擅自輸入之禁藥，依法不得販賣，竟以概括之犯意，意
    圖營利，自民國九十三年五月十日起至同年月二十五日止，
    在嘉義市○○路長青公園內，將上開禁藥販賣予不特定人，
    計將附表一編號２號所示之禁藥胃得安一罐以新台幣（以下
    同）一百元之代價販賣予一不詳姓名之人，又將附表一編號
    １號所示之禁藥三體牛鞭丸一罐以一百二十元之代價販賣予
    一不詳姓名之人，又將附表一編號５號所示之禁藥青龍膏一
    罐以八十元之代價販賣予一不詳姓名之人，又將附表一編號
    10號所示之禁藥感冒藥一罐以一百五十元之代價販賣予一不
    詳姓名之人，又將附表一編號３號所示之禁藥正露丸一罐以
    二百元之代價販賣予一不詳姓名之人，先後共販賣五罐禁藥
    予五名不詳姓名之人。嗣於民國九十三年五月二十五日下午
    二時三十分許，在嘉義縣民雄鄉菁埔村一一九號住處，為警
    查獲，並扣得其所有供犯販賣禁藥罪所用之如附表二所示之
    禁藥（嗣因員警疏忽保管致部分禁藥遺失，而僅餘附表三所
    示之甲○○所有供犯販賣禁藥罪所用之禁藥）。
二、案經嘉義縣警察局移送臺灣嘉義地方法院檢察署檢察官偵查
    起訴。
    理      由
一、本件被告所犯為死刑、無期徒刑、最輕本刑為三年以上有期
    徒刑以外之罪，且於本院行準備程序進行中，就被訴事實為
    有罪之陳述，經告知其簡式審判程序之旨，並聽取其與辯護
    人、檢察官之意見後，業經本院裁定進行簡式審判程序，並
    記明筆錄在卷（見本院更(一)審卷第三十二頁筆錄），是依刑
    事訴訟法第二百七十三條之二之規定，本件証據調查不受刑
    事訴訟法第一百五十九條第一項、第一百六十一條之二、第
    一百六十一條之三、第一百六十三條之一及第一百六十四條
    至第一百七十條規定之限制，合先敘明。
二、上開犯罪事實業據上訴人即被告甲○○坦承不諱，另其經警
    查獲時所扣得之物品詳如附表二所示乙節，亦有扣押物品目
    錄表與扣押書各一紙（其中黃道益活絡油誤載為十瓶）及相
    片二張在卷可稽；又上開經警查獲時所扣得之藥品，因員警
    疏忽保管致部分藥品遺失，而僅餘附表三所示之藥品扣案等
    情，亦據証人即警員潘泰元於原審審理時証述明確（見原審
    卷第一０九頁筆錄），並經原審及本院勘驗屬實，並記明筆
    錄在卷可稽（見原審卷第六十九頁筆錄及本院更(一)審卷第二
    十頁筆錄），且有附表三所示之藥品扣案可稽。次查：扣案
    之如附表三編號１號所示之三體牛鞭丸一罐，其外包裝記載
    為中國江蘇省中醫性學研究所及衛生部中國醫療保健國際交
    流處聯合監製，安徽三體醫藥保健品公司榮譽出品；編號２
    號所示之胃得安一罐，其外盒記載中國福建福州梅峰製藥廠
    ，閩衛藥準字（1997）第000212號；編號４號所示之正骨水
    一瓶，其外盒記載中國廣西玉林製藥廠出品乙節，業經本院
    當庭勘驗查明屬實，並記明筆錄在卷可稽（見本院更(一)審卷
    第二十頁筆錄），足見上開藥品應屬大陸藥品至明，另上開
    藥品經鑑定結果認應屬藥事法第二十二條第一項第二款之禁
    藥等情，亦有行政院衛生署中醫藥委員會中華民國九十三年
    十一月四日衛中會藥字第０九三００一二０七三號函、行政
    院衛生署中華民國九十四年七月二十九日衛署藥字第０九四
    ００二八五九三號函及檢送之判定結果各一紙在卷可稽（附
    於警詢卷第十頁及原審卷第七十七頁、第七十八頁），足証
    附表三編號１、２、４號所示之藥品均屬禁藥之事實，應堪
    認定。又扣案之如附表三編號３號所示之正露丸一罐，其外
    盒記載日本原裝進口，大幸藥品株式會社，總代理：醫德貿
    易有限公司香港德輔道中259之265號海外銀行大廈15樓；編
    號５號所示之青龍膏一罐，其外盒記載潘龍貿易公司監製（
    新加坡）；編號６號所示之黃道益活絡油十二瓶，其外盒記
    載出品商：黃道益活絡油有限公司，香港製造，製造商：中
    國醫管製藥廠；編號７號所示之精力壯十一包，其外盒記載
    西德原裝進口，臺灣總代理：榮達藥品公司，許可字號：衛
    署輸字第1131號；編號８號所示之VIAGRA威而鋼七罐，其外
    瓶記載文字均以外文記載，未記載出產地；編號９號所示之
    新─Ａ錠四罐，其外盒包裝記載三共株式會社，東京都
    中央區日本僑本町3─5─1；編號10號所示之BORN感冒藥三
    罐，其外盒包裝記載日本製藥株式會社，住址：日
    本東京都中央區橋町2─12─14等情，亦經本院當庭勘驗
    查明屬實，並記明筆錄在卷可稽（見本院更(一)審卷第二十頁
    筆錄），另編號５、６、９、10號所示之物品均應以藥品列
    管，行政院衛生署均未曾核發該藥品許可証；編號３號所示
    之藥品，其外包裝標示與行政院衛生署所核准之藥品不符；
    編號７號所示之藥品，依其包裝標示之許可証字號與行政院
    衛生署所核准之藥品不符，該署未曾核發該藥品許可証；編
    號８號所示之藥品，其外包裝標示與行政院衛生署所核准之
    藥品不符；上開編號３、５、６、７、８、９、10號所示之
    藥品，均應就其來源認定係屬藥事法第二十條第一款之偽藥
    或同法第二十二條第一項第二款之禁藥等情，亦有行政院衛
    生署中醫藥委員會中華民國九十三年十一月四日衛中會藥字
    第０九三００一二０七三號函、行政院衛生署中華民國九十
    四年七月二十九日衛署藥字第０九四００二八五九三號函及
    檢送之判定結果各一紙在卷可稽（附於警詢卷第十頁及原審
    卷第七十七頁、第七十八頁），是本院審酌依本院上開勘驗
    結果，附表三編號３、５、６、７、８、９、10號所示之藥
    品，依其外包裝之標示，顯係自香港地區或其他外國地區所
    輸入，另被告甲○○於警詢中亦供稱上開藥品均係水貨等語
    （見警詢卷第一頁反面筆錄）等情，應認附表三編號３、５
    、６、７、８、９、10號所示之藥品，均屬未經許可擅自輸
    入之禁藥之事實，應堪認定，足証附表三所示之藥品均屬藥
    事法第二十二條第一項第二款所規定之禁藥之事實，應堪認
    定。又查被告於民國八十八年間及八十九年間曾因販賣未經
    許可擅自輸入之藥品即禁藥，而經臺灣臺南地方法院於民國
    九十年五月八日判處有期徒刑一年，緩刑三年確定乙節，有
    台灣台南地方法院九十年度訴字第一五號刑事判決一紙在卷
    可稽（附於原審卷第一三二頁），足見被告對未經許可擅自
    輸入之藥品係屬禁藥及不得販賣禁藥之事實，應知之甚稔，
    乃其明知附表三所示之藥品係他人未經許可而擅自輸入之水
    貨即禁藥，竟仍予以販賣，自應依明知為禁藥而販賣罪論處
    。又被告於本院審理時業已供稱「（問：你販賣上開藥品的
    價格及每瓶獲利多少？）答：胃得安一瓶一百元，三體牛鞭
    丸賣一瓶一百二十元，青龍膏一瓶八十元，感冒藥一瓶一百
    五十元，正露丸一瓶二百元，賣一百五十元的可以賺取十元
    到三十元，賣八十元到一百元可以賺取十元左右，賣二百元
    的可賺到三十元」等語明確（見本院更(一)審卷第三十八頁筆
    錄），足見被告販賣上開禁藥確有營利之意圖，亦堪認定。
    是綜上所述，被告罪証已明確，其犯行洵堪認定。
三、按行為後法律雖有修正，但其內容僅係形式上做文字之修正
    ，或僅係將法理明文化，或僅係易動法條項次時，因未涉及
    犯罪構成要件或處罰內容之變更，自非屬法律之變更，而無
    依刑法第二條第一項之規定予以比較新舊法之必要，惟修正
    後之內容如客觀上已涉及犯罪構成要件或處罰內容等實質上
    變更時，即屬法律之變更，而應依刑法第二條第一項之規定
    比較新舊法。至比較結果，如修正後之內容，依行為人所犯
    個案具體主觀上比較結果，認並無有利之情形時，依刑法第
    二條第一項前段之規定，即應適用舊法即行為時法，如有利
    於行為人時，則應依刑法第二條第一項後段之規定，適用新
    法即裁判時法，足見應否適用刑法第二條第一項之規定比較
    新舊法，應取決於修正後法條之實質內容，於客觀上是否已
    有變更為依據，而非取決於是否有利於行為人，至於究竟應
    適用行為時法或裁判時法，始應就行為人所犯個案做具體主
    觀上之比較以判斷新法是否有利於行為人，如新法有利於行
    為人，則應適用新法即裁判時法，如新法並無有利於行為人
    之情形時，則應適用舊法即行為時法。查被告行為後，刑法
    第三十三條第五款、第五十六條、第六十七條及第六十八條
    等條文，已於民國九十四年二月二日修正公布，其中：、
    第三十三條第五款已由原先之「罰金：一元以上」，修正為
    「罰金：新台幣一千元以上，以百元計算之」。、第五十
    六條「連續數行為而犯同一之罪名者，以一罪論。但得加重
    其刑至二分之一」之規定，已予以刪除。、第六十七條、
    第六十八條已由原先之「有期徒刑加減者，其最高度及最低
    度同加減之」、「拘役或罰金加減者，僅加減其最高度」，
    修正為「有期徒刑或罰金加減者，其最高度及最低度同加減
    之」、「拘役加減者，僅加減其最高度」，足見罰金刑部分
    已由僅加減其「最高度」修正為「最高度及最低度」同加減
    之，並均自民國九十五年七月一日起施行。是依上開規定，
    被告行為後刑法第三十三條第五款、第五十六條、第六十七
    條及第六十八條等條文之內容，於客觀上均已發生實質上之
    變更，揆諸前開說明，自應依新修正刑法第二條第一項之規
    定予以比較適用。茲審酌修正後刑法第三十三條第五款之規
    定無異提高法定刑罰金刑之最低刑度，足見新法並無有利於
    被告之情形；另有關連續犯之規定，則因被告所犯數罪，依
    後所述，因具有連續犯之關係，如依民國九十五年七月一日
    新法施行前刑法第五十六條之規定，僅以一罪論即可，如依
    民國九十五年七月一日新法施行後刑法之規定，則因連續犯
    之規定業已刪除，其所犯各罪，均應分論併罰，足見新法並
    無有利於被告之情形；至修正後刑法第六十七條及第六十八
    條之規定，則將罰金刑之最低度修正為應加減之。是綜合比
    較新舊法結果，以舊法較有利於被告，依民國九十五年七月
    一日施行之刑法第二條第一項前段之規定，自應適用行為時
    法即民國九十五年七月一日修正施行前刑法第三十三條第五
    款、第五十六條、第六十七條及第六十八條之規定，合先敘
    明。
四、核被告所為係犯藥事法第八十三條第一項之明知為禁藥而販
    賣罪。其先後五次犯行，時間緊接，犯罪構成要件相同，顯
    係基於概括之犯意反覆為之，應依連續犯之規定，論以一罪
    ，並依法加重其刑。起訴書認附表三編號３、７、９號所示
    之藥品係偽藥及於証據並所犯法條欄內漏未論及連續關係，
    並認被告所為係犯販賣偽藥及禁藥罪，容有未洽，併此敘明
    。
五、原審以被告罪証已明確，因予論罪科刑，固非無見，惟查：
    (一)附表三編號３、７、９號所示之藥品，依前所述，應屬禁
    藥，原審疏未詳查，致認係偽藥，因而認被告所為係犯連續
    明知為偽藥及禁藥而販賣罪，容有未洽。(二)被告行為後，刑
    法第三十三條第五款、第五十六條、第六十七條及第六十八
    條等條文，已於民國九十四年二月二日修正公布，並自民國
    九十五年七月一日施行，原審未及比較適用，亦有未洽。(三)
    被告犯罪時間在中華民國九十六年四月二十四日以前，應依
    中華民國九十六年罪犯減刑條例第二條第一項第三款之規定
    ，減其刑期二分之一，原審未及適用，亦有未洽。(四)被告賣
    出之禁藥僅五罐，數量不多，獲利甚微，原審量處被告有期
    徒刑一年二月，顯屬過重，亦有未洽。是被告上訴意旨請求
    從輕量刑，為有理由，且原判決亦有上開其餘可議之處，自
    應由本院將原判決予以撤銷改判，期臻妥適。爰審酌被告私
    自販賣禁藥予他人，忽視藥物對他人身體健康造成之影響，
    且於民國八十八年及八十九年間曾因販賣禁藥案件，經臺灣
    臺南地方法院於民國九十年五月八日判處有期徒刑一年，緩
    刑三年確定，有臺灣高等法院被告全國前案紀錄表一紙在卷
    可稽，竟不知悔改，復犯本罪，惟念其賣出之禁藥僅五罐，
    數量不多，獲利甚微，且犯罪後坦承犯行，深表悔意等一切
    情狀，量處如主文第二項所示之刑，又被告犯罪時間在中華
    民國九十六年四月二十四日以前，爰依中華民國九十六年罪
    犯減刑條例第二條第一項第三款之規定，減其刑期二分之一
    為有期徒刑四月。另查獲之如附表二所示之藥品，因警員保
    管之疏忽，除僅餘附表三所示之藥品扣案外，其餘均已遺失
    乙節，業據証人即警員潘泰元証述明確，爰未就上開遺失部
    分之藥品為沒收之諭知，至於剩餘之如附表三所示之藥品，
    依前所述，均係禁藥，且業據被告供稱係其所有，而供本件
    犯罪所用之物，爰依刑法第三十八條第一項第二款之規定併
    予宣告沒收。又本件依前所述，被告於民國八十八年及八十
    九年間即曾因販賣禁藥案件，經臺灣臺南地方法院於民國九
    十年五月八日判處有期徒刑一年，緩刑三年確定，竟復犯本
    罪，足見其受刑之宣告之教訓後，仍不知悔改，且檢察官亦
    認不宜宣告緩刑（見本院更(一)審卷第四十頁筆錄），是本院
    認本件不宜宣告緩刑，爰未依被告之請求為緩刑之諭知，併
    此敘明。
據上論結，應依刑事訴訟法第三百六十九條第一項前段、第三百
六十四條、第二百九十九條第一項前段、第二百七十三條之一第
一項、民國九十五年七月一日施行之刑法第十一條、第二條第一
項前段、第三十八條第一項第二款、民國九十五年七月一日施行
前刑法第五十六條，藥事法第八十三條第一項、中華民國九十六
年罪犯減刑條例第二條第一項第三款、第七條，判決如主文。
本案經檢察官張太龍到庭執行職務。
中    華    民    國    97    年    3     月    3     日
                  台灣高等法院台南分院刑事第四庭
                          審判長法  官 吳志誠
                                法  官 陳珍如
                                法  官 羅心芳
以上正本證明與原本無異。
如不服本判決，應於收受本判決後十日內向本院提出上訴書狀。
其未敘述上訴理由者並得於提起上訴後十日內向本院補提理由書
狀（均須按他造當事人之人數附繕本）「切勿逕送上級法院」。
                                書記官 周美莉
中    華    民    國    97    年    3     月    3     日
本判決論罪科刑法條：
藥事法第八十三條第一項：
明知為偽藥或禁藥，而販賣、供應、調劑、運送、寄藏、牙保、
轉讓或意圖販賣而陳列者，處七年以下有期徒刑，得併科新台幣
五百萬元以下罰金。
附表一：買入之藥品及數量
┌───┬───────┬──────────┬─────┐
│編  號│名          稱│數                量│備    考  │
├───┼───────┼──────────┼─────┤
│  １  │三體牛鞭丸    │三罐                │禁藥      │
├───┼───────┼──────────┼─────┤
│  ２  │胃得安        │五罐                │禁藥      │
├───┼───────┼──────────┼─────┤
│  ３  │正露丸        │四罐                │禁藥      │
├───┼───────┼──────────┼─────┤
│  ４  │正骨水        │十瓶                │禁藥      │
├───┼───────┼──────────┼─────┤
│  ５  │青龍膏        │十罐                │禁藥      │
├───┼───────┼──────────┼─────┤
│  ６  │黃道益活絡油  │十二瓶              │禁藥      │
├───┼───────┼──────────┼─────┤
│  ７  │精力壯        │十一包              │禁藥      │
├───┼───────┼──────────┼─────┤
│  ８  │ＶＩＡＧＲＡ  │七罐                │禁藥      │
│      │（威而剛）    │                    │          │
├───┼───────┼──────────┼─────┤
│  ９  │新ㄦㄦ─Ａ錠  │四罐                │禁藥      │
├───┼───────┼──────────┼─────┤
│  10  │ＢＯＲＮ      │四罐                │禁藥      │
│      │（感冒藥）    │                    │          │
└───┴───────┴──────────┴─────┘
附表二：查獲之藥品及數量
┌───┬───────┬──────────┬─────┐
│編  號│名          稱│數                量│備    考  │
├───┼───────┼──────────┼─────┤
│  １  │三體牛鞭丸    │二罐                │禁藥      │
├───┼───────┼──────────┼─────┤
│  ２  │胃得安        │四罐                │禁藥      │
├───┼───────┼──────────┼─────┤
│  ３  │正露丸        │三罐                │禁藥      │
├───┼───────┼──────────┼─────┤
│  ４  │正骨水        │十瓶                │禁藥      │
├───┼───────┼──────────┼─────┤
│  ５  │青龍膏        │九罐                │禁藥      │
├───┼───────┼──────────┼─────┤
│  ６  │黃道益活絡油  │十二瓶              │禁藥      │
├───┼───────┼──────────┼─────┤
│  ７  │精力壯        │十一包              │禁藥      │
├───┼───────┼──────────┼─────┤
│  ８  │ＶＩＡＧＲＡ  │七罐                │禁藥      │
│      │（威而剛）    │                    │          │
├───┼───────┼──────────┼─────┤
│  ９  │新ㄦㄦ─Ａ錠  │四罐                │禁藥      │
├───┼───────┼──────────┼─────┤
│  10  │ＢＯＲＮ      │三罐                │禁藥      │
│      │（感冒藥）    │                    │          │
└───┴───────┴──────────┴─────┘
附表三：沒收之藥品及數量
┌───┬───────┬──────────┬─────┐
│編  號│名          稱│數                量│備    考  │
├───┼───────┼──────────┼─────┤
│  １  │三體牛鞭丸    │一罐                │禁藥      │
├───┼───────┼──────────┼─────┤
│  ２  │胃得安        │一罐                │禁藥      │
├───┼───────┼──────────┼─────┤
│  ３  │正露丸        │一罐                │禁藥      │
├───┼───────┼──────────┼─────┤
│  ４  │正骨水        │一瓶                │禁藥      │
├───┼───────┼──────────┼─────┤
│  ５  │青龍膏        │一罐                │禁藥      │
├───┼───────┼──────────┼─────┤
│  ６  │黃道益活絡油  │十二瓶              │禁藥      │
├───┼───────┼──────────┼─────┤
│  ７  │精力壯        │十一包              │禁藥      │
├───┼───────┼──────────┼─────┤
│  ８  │ＶＩＡＧＲＡ  │七罐                │禁藥      │
│      │（威而剛）    │                    │          │
├───┼───────┼──────────┼─────┤
│  ９  │新ㄦㄦ─Ａ錠  │四罐                │禁藥      │
├───┼───────┼──────────┼─────┤
│  10  │ＢＯＲＮ      │三罐                │禁藥      │
│      │（感冒藥）    │                    │          │
└───┴───────┴──────────┴─────┘


司法院資訊處製作；財團法人民間司法改革基金會備份。
